臺灣臺中地方法院民事裁定　　　　　　　96年度繼字第2839號
聲　明　人　辛○○
　　　　　　己○○
　　　　　　丁○○
　　　　　　戊○○
　　　　　　乙○○
　　　　　　庚○○
上　一　人　甲○○
法定代理人　蘇莉芳
    主  文
聲明駁回。
程序費用由聲明人負擔。
    理  由
壹、本件聲明意旨略稱：被繼承人丙○於民國九十六年十月十七
    日死亡，聲明人乙○○為被繼承人之女，聲明人辛○○為代
    位繼承人、聲明人己○○、丁○○、戊○○、庚○○為被繼
    承人之孫，聲明人自願拋棄繼承權，爰依民法第一千一百七
    十四條之規定，提出提出繼承系統表、戶籍謄本、印鑑證明
    等件，聲請核備等語。
貳、乙○○部分：
一、按繼承，因被繼承人死亡而開始；繼承人自繼承開始時，除
    本法另有規定外，承受被繼承人財產上之一切權利、義務。
    但權利、義務專屬於被繼承人本身者，不在此限，民法第一
    千一百四十七條、第一千一百四十八條定有明文，由於上開
    規定對於繼承人頗為不利，尤其在繼承債務超過繼承財產之
    情形，為補救該缺失，繼承人得於法定期間選擇為單純承認
    或依民法第一千一百五十四條規定為限定繼承或依同法第一
    千一百七十四條規定為拋棄繼承，一旦選擇後，繼承人即告
    確定，倘繼承人已為限定繼承以繼承所得之遺產清償被繼承
    人之債務在前，乃復表示拋棄繼承免除義務於後，自與我民
    法所定限定繼承原則，為以繼承所得之遺產償還被繼承人之
    債務本質不合，倘許繼承人於繼承開始時限定繼承，已為權
    利之行使，嗣後又准其拋棄繼承，為義務之免除，則不特有
    礙被繼承人之債權人之利益，且使權利狀態有不確定之虞，
    自非法所許可 (最高法院五十二年台上字第四五一號判例及
    同院五十九年台上字第三九五二號判決意旨參照)；次按民
    法第一千一百五十四條第二項規定係仿法國民法之例，而依
    該國民法第七百八十二條之規定，關於繼承之承認與拋棄，
    繼承人之意思不一致時，唯應視為限定承認。若非視為同為
    限定承認，則在同一繼承關係，將適用極端分歧之各種規定
    ，事實上多有不便。且繼承人之為限定繼承，大多於遺產不
    足清償債務或遺產狀況不甚明瞭時為之，視為同為限定繼承
    ，如有剩餘尚得受分配，於他繼承人亦無不利（史尚寬，繼
    承法論，二五四、二五五頁參照）；另按為限定之繼承者，
    應於繼承開始時起，三個月內，開具遺產清冊呈報法院，民
    法第一千一百五十六條第一項亦有明文，則繼承人向法院為
    限定繼承，核其性質係屬非訟事件之要式單獨行為，故一經
    向法院依法定方式為意思表示，即生效力，繼承人僅於其繼
    承之被繼承人財產限度內負有限責任。
二、查聲請人乙○○為被繼承人丙○之女及被繼承人丙○於九十
    六年十月十七日死亡等事實，業據聲請人提出系統表及遺產
    繼承拋棄書各乙件在卷可證，而聲請人乙○○於被繼承人丙○死亡後，曾於九十六年十二月三日開具遺產清冊呈報本院
    表示限定繼承，並經本院以九十六年度繼字第二七九四號民
    事裁定准予公示催告在案，此業經本院調閱上開卷宗查明屬
    實，是本件聲請人既已依法定方式向本院為限定繼承之表示
    ，並經本院裁定准予公示催告在案，揆諸前開說明，即已發
    生限定之繼承效力，為免有礙被繼承人之債權人之利益及使
    權利狀態有不確定之虞，自不得嗣後又准其拋棄繼承，是聲
    請人於九十六年十二月七日再向本院為拋棄繼承之意思表示
    ，雖係在法定期間內，惟仍非法所許可，自應予駁回。
貳、辛○○部分：
一、按遺產繼承人，除配偶外，依左列順序定之：（一）直系血
    親卑親屬。（二）父母。（三）兄弟姐妹。（四）祖父母。
    民法第一千一百三十八條定有明文，是如非上開順序之繼承
    人即無拋棄繼承權之可能。復按繼承人向法院為拋棄繼承，
    核其性質係屬非訟事件之要式單獨行為，故一經向法院依法
    定方式為意思表示，即生效力，繼承人對於其被繼承人之遺
    產不負任何清償責任，亦不可再向法院聲明拋棄繼承。
二、查聲請人辛○○早於民國九十六年十一月二十九日即向本院
    為拋棄繼承之意思表示，並經本院准予備查在案，是聲明人
    辛○○已非被繼承人丙○之合法繼承人，其再向本院為拋棄
    繼承之意思表示，自非合法，應予駁回。
參、其餘聲明人部分：
一、遺產繼承人，除配偶外，依下列順序定之：（一）直系血親
    卑親屬、（二）父母、（三）兄弟姐妹、（四）祖父母；又
    第一順序之繼承人，其親等近者均拋棄繼承權時，由次親等
    之直系血親卑親屬繼承，民法第一千一百三十八條、第一千
    一百七十六條第五項分別定有明文，是遺產繼承人除配偶外
    ，若前順位有繼承人時，後順位者依法不得繼承，既非繼承
    人，其聲明拋棄繼承，於法不合。
二、經查：本件被繼承人丙○於九十六年十月十七日死亡，聲明
    人己○○、丁○○、戊○○、庚○○為被繼承人之孫輩繼承
    人，此有聲明人等之繼承系統表、戶籍謄本、除戶戶籍謄本
    等件附卷可稽，聲明人等此部分之主張，堪信為真實。另聲
    明人等係被繼承人之孫輩繼承人，但被繼承人尚有第一順序
    子輩繼承人乙○○，且其已為限定繼承之意思表示，此有本
    院九十六年度繼字第二七九四號民事裁定資料可參。從而，
    本件被繼承人丙○既尚有先順序繼承人乙○○，且已為限定
    繼承之聲請，而聲明人己○○、丁○○、戊○○、庚○○為
    被繼承人之孫輩繼承人，屬後順序之繼承人，已如前述，是
    揆諸首開說明，其等既非繼承人，聲明拋棄繼承自於法不合
    ，應予駁回。
肆、依非訟事件法第二十一條第一項前段，裁定如主文。
中　　華　　民　　國　　96　　年　　12　　月　　31　　日
                  家事法庭    法  官  王靜秋
以上為正本係照原本作成。
如對本裁定抗告，須於裁定送達後十日之不變期間內，向本院提
出抗告狀（須附繕本）。
中　　華　　民　　國　　96　　年　　12　　月　　31　　日
                              書記官
